---
title: "CLEI - Selección de variables"
output: html_document
date: "2026-03-10"
---

```{r}
library(spatgeom)
library(RSDA)
library(dplyr)
library(ggplot2)
library(readr)
library(pracma)
library(ggplot2)
library(plotly)
library(pracma)
library(tidyr)
library(rlang)
library(scales)
library(parallel)
library(gridExtra)
library(sf)
library(lwgeom)
library(ggplot2)
library(grid)
library(spatstat.random)
library(spatstat.geom)
library(cowplot)
library(tibble)
library(sf)
library(ISLR)
```

# Funciones para usar RAUC para la selección de variables

```{r}
interval.centers.r2 <- function(data, pred.name, pred.vector) {
  y_sym <- rlang::ensym(pred.name)
  x_data <- data[, setdiff(names(data), rlang::as_string(y_sym))]
  data.c <- as.data.frame(data)
  #   data.c <- as.data.frame(
  #   sapply(x_data, function(col) {
  #     sapply(col, function(interval) {
  #       (min(interval) + max(interval)) / 2
  #     })
  #   })
  # )
#data.c <- as.data.frame(scale(data.c)) # centros escalados, ver si activar o desactivar
scale_minmax <- function(x){
  (x - min(x)) / (max(x) - min(x))
  }
data.c <- as.data.frame(
  lapply(data.c, scale_minmax)
)
y_scaled <- scale_minmax(pred.vector)

index.center <- spatgeom(y = y_scaled, x = data.c, scale =F)
  return(list(
    curva = plot_curve(index.center, type = "curve"),
    derivada = plot_curve(index.center, type = "deriv"),
    resultados = index.center
  ))
}

empty.space.loss.function.c <- function(data, pred.name, pred.vector) {
  
  y_sym  <- rlang::ensym(pred.name)
  x_data <- data[, setdiff(names(data), rlang::as_string(y_sym))]
  vars   <- names(x_data)
  
  res_center <- interval.centers.r2(data, !!y_sym, pred.vector)[[3]][[4]]
  
  geom_indices_center <- lapply(res_center, function(x) x$geom_indices)
  names(geom_indices_center) <- vars
  
  resultados <- list()

  for (var in vars) {
    
    df_center <- geom_indices_center[[var]]
    
    df_c <- tibble::tibble(
      alpha  = df_center$alpha,
      centro = df_center$geom_corr
    )

    p <- ggplot2::ggplot(df_c, ggplot2::aes(x = alpha)) +
      ggplot2::geom_step(ggplot2::aes(y = centro), 
                         color = "#B2182B", size = 1.2) +
      ggplot2::labs(
        x = expression(alpha),
        y = expression(phi),
        title = paste(var)
      ) +
      ggplot2::theme_minimal(base_size = 13) +
      ggplot2::theme(
        plot.title = ggplot2::element_text(face = "bold", hjust = 0.5)
      )

    resultados[[var]] <- list(data = df_c, plot = p)
  }

  return(list(centros = resultados))
}
# si está bien, el problema es en como se pasna los datos
rauc.values <- function(datos, res, target){
  
  scale_minmax <- function(x){
    (x - min(x)) / (max(x) - min(x))
  }
  
  datos <- as.data.frame(
    lapply(datos, scale_minmax)
  )

  library(pracma)
  library(ggplot2)
  library(patchwork)

  vars <- names(res$centros)

  rauc_values <- numeric(length(vars))
  names(rauc_values) <- vars

  plots <- list()

  make_step <- function(x, y){
    data.frame(
      x = rep(x, each = 2)[-1],
      y = rep(y, each = 2)[-length(y)*2 + 1]
    )
  }

  n <- nrow(datos)

  for (var in vars){

    df <- res$centros[[var]]$data

    # asegurar orden
    df <- df[order(df$alpha), ]
    df <- df[!duplicated(df$alpha), ]

    alpha <- c(0, df$alpha)
    phi   <- c(1, df$centro)

    # curva data (step)
    step_df <- make_step(alpha, phi)
    auc_phi <- trapz(step_df$x, step_df$y)

    # CSR correcto
    csr <- exp(-n * pi * alpha^2)
    csr[1] <- 1

    #csr_step <- make_step(alpha, csr)
    #auc_csr <- trapz(csr_step$x, csr_step$y)
    
    alpha_max <- max(alpha)
    auc_csr <- (1 / (2 * sqrt(n))) * erf(sqrt(n * pi) * alpha_max)

    # 🔥 RAUC correcto
    rauc <- auc_csr / auc_phi 
    rauc_values[var] <- rauc

    csr_df <- data.frame(alpha = alpha, y = csr, ymin = 0)
    step_df$ymin <- 0

    # scatter
    p1 <- ggplot(datos, aes_string(x = var, y = target)) +
      geom_point(alpha = 0.6, color = "black") +
      labs(x = var, y = target) +
      theme_minimal()

    # curva + RAUC
    p2 <- ggplot() +
      geom_ribbon(data = step_df,
                  aes(x = x, ymin = ymin, ymax = y),
                  fill = "lightblue", alpha = 0.5) +
      geom_step(data = step_df,
                aes(x = x, y = y),
                color = "darkred", linewidth = 1) +
      geom_ribbon(data = csr_df,
                  aes(x = alpha, ymin = ymin, ymax = y),
                  fill = "blue", alpha = 0.2) +
      geom_line(data = csr_df,
                aes(x = alpha, y = y),
                color = "blue", linetype = "dashed", linewidth = 1) +
      labs(
        x = expression(alpha),
        y = expression(L(alpha)),
        title = var
      ) +
      ylim(0, 1) +
      theme_minimal()

    plots[[var]] <- p1 + p2
  }

  return(list(
    rauc = sort(rauc_values),
    plots = plots
  ))
}
```

# Ejemplo 0. Boston.

```{r}
pdf("sp.pdf", width = 12, height = 4)

par(mfrow = c(1, 3), mar = c(2, 2, 2, 2))

# Regularidad (≈500 puntos)
modelo_reg <- sim_regular(500)
plot(modelo_reg, pch = 16, cex = 1.3, axes = FALSE, xlab = "", ylab = "")
box()  # mantiene el marco

# Independencia (500 puntos)
modelo_ind <- sim_independence(500)
plot(modelo_ind, pch = 16, cex = 1.3, axes = FALSE, xlab = "", ylab = "")
box()  # mantiene el marco

# Clustering (500 puntos)
modelo_clu <- sim_cluster(500)
plot(modelo_clu, pch = 16, cex = 1.3, axes = FALSE, xlab = "", ylab = "")
box()  # mantiene el marco

dev.off()

cat("Listo: 'sp.pdf' guardado en:", getwd())
``` 

```{r}
library(MASS)
data(Boston)
str(Boston)
colSums(is.na(Boston))
str(Boston)
library(MASS)
data(Boston)
Boston <- Boston[, !(names(Boston) %in% c("black", "chas", "rad"))]
train <- sample(x = 1:nrow(Boston), size = round(nrow(Boston) * (2/3)))
data.train <- Boston[train, ]
data.test <- Boston[-train, ]
dim(data.train)

data.train <- data.train[, (ncol(data.train)-1):ncol(data.train)]

```


```{r}
pred <- data.train$medv # Variable a predecir
res <- empty.space.loss.function.c(data.train, medv, pred)

res2 <- rauc.values(data.train, res, "medv")
res2$rauc
res2$plots
```

```{r}
library(patchwork)

plots_list <- res2$plots

pdf("oz.pdf", width = 10, height = 14)
wrap_plots(plots_list[1:10], ncol = 2, nrow = 5)
dev.off()
```

```{r}
library(ggplot2)

rauc <- res2$rauc

# Ordenar de menor a mayor
library(forcats)

df <- data.frame(
  variable = names(rauc),
  rauc = rauc
)

df$variable <- fct_reorder(df$variable, df$rauc, .desc = TRUE)

horizontal <- length(rauc) > 8

p <- ggplot(df, aes(x = variable, y = rauc)) +
  geom_bar(stat = "identity",
           fill = "lightblue",
           color = "black",
           width = 0.7) +
  labs(
    x = "Variables",
    y = "RAUC"
  ) +
  theme_minimal() +
  theme(
    axis.text.x = element_text(
      angle = ifelse(horizontal, 0, 90),
      vjust = 0.5,
      hjust = 1,
      size = 14
    ),
    axis.text.y = element_text(size = 14),
    axis.title = element_text(size = 16)
  )

if(horizontal){
  p <- p + coord_flip()
}

p

ggsave("zo.pdf", plot = p, width = 8, height = 6)
```

```{r}
# Combinaciones de 3 variables

library(randomForest)

set.seed(123)

# ---------------------------
# Min-Max scaling (solo train)
# ---------------------------
scale_minmax <- function(x, min_val, max_val) {
  (x - min_val) / (max_val - min_val)
}

mins <- sapply(data.train, min)
maxs <- sapply(data.train, max)

data.train <- as.data.frame(mapply(scale_minmax,
                                  data.train,
                                  mins,
                                  maxs,
                                  SIMPLIFY = FALSE))

data.test <- as.data.frame(mapply(scale_minmax,
                                 data.test,
                                 mins,
                                 maxs,
                                 SIMPLIFY = FALSE))

# ---------------------------
# Variables
# ---------------------------
vars_all <- c("crim", "rm", "lstat", "zn", "dis",
              "tax", "indus", "nox", "ptratio", "age")

# Generar combinaciones de 3
combs <- combn(vars_all, 3, simplify = FALSE)

results <- data.frame(
  Variables = character(),
  RMSE = numeric(),
  stringsAsFactors = FALSE
)

# ---------------------------
# Cross-validation
# ---------------------------
k_folds <- 5
folds <- sample(rep(1:k_folds, length.out = nrow(data.train)))

for (vars in combs) {
  
  fold_rmse <- c()
  
  for (f in 1:k_folds) {
    
    train <- data.train[folds != f, ]
    val   <- data.train[folds == f, ]
    
    rf <- randomForest(
      medv ~ .,
      data = train[, c("medv", vars)],
      ntree = 300
    )
    
    pred <- predict(rf, val[, vars, drop = FALSE])
    
    rmse <- sqrt(mean((val$medv - pred)^2))
    
    fold_rmse <- c(fold_rmse, rmse)
  }
  
  results <- rbind(results, data.frame(
    Variables = paste(vars, collapse = " + "),
    RMSE = mean(fold_rmse)
  ))
}

# Ordenar de menor a mayor RMSE
results <- results[order(results$RMSE), ]

results
```

```{r}
# Combinaciones de 3 variables

library(randomForest)

set.seed(123)

# ---------------------------
# Min-Max scaling (solo train)
# ---------------------------
scale_minmax <- function(x, min_val, max_val) {
  (x - min_val) / (max_val - min_val)
}

mins <- sapply(data.train, min)
maxs <- sapply(data.train, max)

data.train <- as.data.frame(mapply(scale_minmax,
                                  data.train,
                                  mins,
                                  maxs,
                                  SIMPLIFY = FALSE))

data.test <- as.data.frame(mapply(scale_minmax,
                                 data.test,
                                 mins,
                                 maxs,
                                 SIMPLIFY = FALSE))

# ---------------------------
# Variables
# ---------------------------
vars_all <- c("crim", "rm", "lstat", "zn", "dis",
              "tax", "indus", "nox", "ptratio", "age")

# Generar combinaciones de 3
combs <- combn(vars_all, 5, simplify = FALSE)

results <- data.frame(
  Variables = character(),
  RMSE = numeric(),
  stringsAsFactors = FALSE
)

# ---------------------------
# Cross-validation
# ---------------------------
k_folds <- 5
folds <- sample(rep(1:k_folds, length.out = nrow(data.train)))

for (vars in combs) {
  
  fold_rmse <- c()
  
  for (f in 1:k_folds) {
    
    train <- data.train[folds != f, ]
    val   <- data.train[folds == f, ]
    
    rf <- randomForest(
      medv ~ .,
      data = train[, c("medv", vars)],
      ntree = 300
    )
    
    pred <- predict(rf, val[, vars, drop = FALSE])
    
    rmse <- sqrt(mean((val$medv - pred)^2))
    
    fold_rmse <- c(fold_rmse, rmse)
  }
  
  results <- rbind(results, data.frame(
    Variables = paste(vars, collapse = " + "),
    RMSE = mean(fold_rmse)
  ))
}

# Ordenar de menor a mayor RMSE
results <- results[order(results$RMSE), ]

results
```


```{r}
library(randomForest)
library(utils)

set.seed(123)

X <- datos[, -1]
Y <- datos$Apps

p <- ncol(X)

results <- list()

for (k in 1:p) {
  
  combs <- combn(names(X), k, simplify = FALSE)
  
  best_rmse <- Inf
  best_vars <- NULL
  
  for (vars in combs) {
    
    folds <- sample(1:5, nrow(datos), replace = TRUE)
    
    fold_rmse <- c()
    
    for (f in 1:5) {
      
      train <- datos[folds != f, ]
      test  <- datos[folds == f, ]
      
      rf <- randomForest(
        Apps ~ .,
        data = train[, c("Apps", vars)],
        ntree = 300
      )
      
      pred <- predict(rf, test[, vars, drop = FALSE])
      
      fold_rmse <- c(fold_rmse,
                     sqrt(mean((test$Apps - pred)^2)))
    }
    
    avg_rmse <- mean(fold_rmse)
    
    if (avg_rmse < best_rmse) {
      best_rmse <- avg_rmse
      best_vars <- vars
    }
  }
  
  results[[k]] <- list(
    size = k,
    vars = best_vars,
    rmse = best_rmse
  )
}

results
```






# Ejemplo 1. Simulations

```{r}
set.seed(123)

n <- 600

Y <- runif(n, -2, 2)

# 1. Ishigami (ruido bajo)
X1 <- sin(Y) + 0.5*sin(2*Y) + rnorm(n, 0, 0.05)

# 2. Donut (ruido medio)
X2 <- Y^2 + rnorm(n, 0, 0.15)

# 3. Sinusoidal
X3 <- Y + 0.8*sin(3*Y) + rnorm(n, 0, 0.1)

# 4. Lineal (ruido bajo)
X4 <- Y + rnorm(n, 0, 0.08)

# CSR: independiente y homogéneo
X5 <- runif(n, min(data_df$Y), max(data_df$Y))

cluster_id <- cut(Y, breaks = 3, labels = FALSE)

X6 <- numeric(n)

for (k in 1:3) {
  idx <- which(cluster_id == k)
  
  if (k == 1) {
    X6[idx] <- rnorm(length(idx), mean = -1.5, sd = 0.2)
    
  } else if (k == 2) {
    X6[idx] <- rnorm(length(idx), mean = 0, sd = 0.2)
    
  } else {
    X6[idx] <- rnorm(length(idx), mean = 1.5, sd = 0.2)
  }
}

data_df <- data.frame(
  Y = Y,
  X1 = X1,
  X2 = X2,
  X3 = X3,
  X4 = X4,
  X5 = X5,
  X6 = X6
)
```

```{r}
pred <- data_df$Y
time.res <- system.time({
  res <- empty.space.loss.function.c(data_df, Y , pred)
  })
time.res
res2 <- rauc.values(data_df, res, "Y")
res2$rauc
```

```{r}
plots_list <- res2$plots
pdf("ja.pdf", width = 16, height = 18)
wrap_plots(plots_list, ncol = 2, nrow = 4)
dev.off()
```

```{r}
library(ggplot2)
library(forcats)

rauc <- res2$rauc

data_df$Y <- fct_reorder(data_df$Y, df$rauc, .desc = TRUE)

p <- ggplot(df, aes(x = variable, y = rauc)) +
  geom_bar(stat = "identity",
           fill = "lightblue",
           color = "black",
           width = 0.7) +
  labs(
    x = "Variables",
    y = "RAUC"
  ) +
  theme_minimal() +
  theme(
    axis.text.x = element_text(size = 14),
    axis.text.y = element_text(size = 14),
    axis.title = element_text(size = 16),
    plot.title = element_text(size = 18, face = "bold")
  ) +
  coord_flip()

p

ggsave("bsl.pdf", plot = p, width = 8, height = 6)
```

```{r}
library(randomForest)
library(utils)

set.seed(123)

X <- data_df[, -1]
Y <- data_df$Y

p <- ncol(X)

results <- list()

for (k in 1:p) {
  
  combs <- combn(names(X), k, simplify = FALSE)
  
  best_rmse <- Inf
  best_vars <- NULL
  
  for (vars in combs) {
    
    folds <- sample(1:5, nrow(data_df), replace = TRUE)
    
    fold_rmse <- c()
    
    for (f in 1:5) {
      
      train <- data_df[folds != f, ]
      test  <- data_df[folds == f, ]
      
      rf <- randomForest(
        Y ~ .,
        data = train[, c("Y", vars)],
        ntree = 300
      )
      
      pred <- predict(rf, test[, vars, drop = FALSE])
      
      fold_rmse <- c(fold_rmse,
                     sqrt(mean((test$Y - pred)^2)))
    }
    
    avg_rmse <- mean(fold_rmse)
    
    if (avg_rmse < best_rmse) {
      best_rmse <- avg_rmse
      best_vars <- vars
    }
  }
  
  results[[k]] <- list(
    size = k,
    vars = best_vars,
    rmse = best_rmse
  )
}

results
```

```{r}
# Combinaciones de 3 variables

library(randomForest)

set.seed(123)

# ---------------------------
# Min-Max scaling (solo train)
# ---------------------------
scale_minmax <- function(x, min_val, max_val) {
  (x - min_val) / (max_val - min_val)
}

mins <- sapply(data.train, min)
maxs <- sapply(data.train, max)

data.train <- as.data.frame(mapply(scale_minmax,
                                  data.train,
                                  mins,
                                  maxs,
                                  SIMPLIFY = FALSE))

data.test <- as.data.frame(mapply(scale_minmax,
                                 data.test,
                                 mins,
                                 maxs,
                                 SIMPLIFY = FALSE))

# ---------------------------
# Variables
# ---------------------------
vars_all <- c("crim", "rm", "lstat", "zn", "dis",
              "tax", "indus", "nox", "ptratio", "age")

# Generar combinaciones de 3
combs <- combn(vars_all, 3, simplify = FALSE)

results <- data.frame(
  Variables = character(),
  RMSE = numeric(),
  stringsAsFactors = FALSE
)

# ---------------------------
# Cross-validation
# ---------------------------
k_folds <- 5
folds <- sample(rep(1:k_folds, length.out = nrow(data.train)))

for (vars in combs) {
  
  fold_rmse <- c()
  
  for (f in 1:k_folds) {
    
    train <- data.train[folds != f, ]
    val   <- data.train[folds == f, ]
    
    rf <- randomForest(
      medv ~ .,
      data = train[, c("medv", vars)],
      ntree = 300
    )
    
    pred <- predict(rf, val[, vars, drop = FALSE])
    
    rmse <- sqrt(mean((val$medv - pred)^2))
    
    fold_rmse <- c(fold_rmse, rmse)
  }
  
  results <- rbind(results, data.frame(
    Variables = paste(vars, collapse = " + "),
    RMSE = mean(fold_rmse)
  ))
}

# Ordenar de menor a mayor RMSE
results <- results[order(results$RMSE), ]

results
```



# Ejemplo 2. College

Dataset: *College*.
Target: *Apps* (Número de solicitudes).

```{r}
datos <- College
datos <- datos[, !(names(datos) %in% c("Accept", "Enroll","Private"))]
datos <- datos[datos$Apps != max(datos$Apps), ]
datos <- as.data.frame(scale(datos))
train <- sample(x = 1:nrow(datos), size = round(nrow(datos) * (2/3)))
datos.train <- datos[train, ]
datos.test <- datos[-train, ]
```

```{r}
pred <- datos.train$Apps # Variable a predecir
time.res <- system.time({
  res <- empty.space.loss.function.c(datos.train, Apps, pred)
  })
time.res
res2 <- rauc.values(datos.train, res, "Apps")
res2$rauc
res2$plots
```

```{r}
plots_list <- res2$plots
pdf("aps.pdf", width = 12, height = 18)
wrap_plots(plots_list, ncol = 2, nrow = 7)
dev.off()
```

```{r}
library(ggplot2)

rauc <- res2$rauc

# Ordenar de menor a mayor
library(forcats)

df <- data.frame(
  variable = names(rauc),
  rauc = rauc
)

df$variable <- fct_reorder(df$variable, df$rauc, .desc = TRUE)

horizontal <- length(rauc) > 8

p <- ggplot(df, aes(x = variable, y = rauc)) +
  geom_bar(stat = "identity",
           fill = "lightblue",
           color = "black",
           width = 0.7) +
  labs(
    x = "Variables",
    y = "RAUC"
  ) +
  theme_minimal() +
  theme(
    axis.text.x = element_text(
      angle = ifelse(horizontal, 0, 90),
      vjust = 0.5,
      hjust = 1,
      size = 14
    ),
    axis.text.y = element_text(size = 14),
    axis.title = element_text(size = 16)
  )

if(horizontal){
  p <- p + coord_flip()
}

p

ggsave("ble.pdf", plot = p, width = 8, height = 6)
```

```{r}

library(randomForest)
library(utils)

set.seed(123)

X <- datos[, -1]
Y <- datos$Apps

p <- ncol(X)

results <- list()

for (k in 1:p) {
  
  combs <- combn(names(X), k, simplify = FALSE)
  
  best_rmse <- Inf
  best_vars <- NULL
  
  for (vars in combs) {
    
    folds <- sample(1:5, nrow(datos), replace = TRUE)
    
    fold_rmse <- c()
    
    for (f in 1:5) {
      
      train <- datos[folds != f, ]
      test  <- datos[folds == f, ]
      
      rf <- randomForest(
        Apps ~ .,
        data = train[, c("Apps", vars)],
        ntree = 300
      )
      
      pred <- predict(rf, test[, vars, drop = FALSE])
      
      fold_rmse <- c(fold_rmse,
                     sqrt(mean((test$Apps - pred)^2)))
    }
    
    avg_rmse <- mean(fold_rmse)
    
    if (avg_rmse < best_rmse) {
      best_rmse <- avg_rmse
      best_vars <- vars
    }
  }
  
  results[[k]] <- list(
    size = k,
    vars = best_vars,
    rmse = best_rmse
  )
}

results
```








# Ejemplo 3 House

```{r}
datos <- read.csv("house.csv")
datos <- datos[, sapply(datos, is.numeric)]
vars <- c("price","crime_rate",
          "resid_area",
          "air_qual",
          "room_num",
          "age",
          "dist1",
          "teachers",
          "poor_prop")
datos <- datos[, vars]
datos <- as.data.frame(scale(datos))
train <- sample(x = 1:nrow(datos), size = round(nrow(datos) * (2/3)))
datos.train <- datos[train, ]
datos.test <- datos[-train, ]
```

```{r}
pred <- datos.train$price 
time.res <- system.time({
  res <- empty.space.loss.function.c(datos.train, price, pred)
  })
time.res
res2 <- rauc.values(datos.train, res, "price")
res2$rauc
```

```{r}
# Gráfico dispersión-rauc
plots_list <- res2$plots
pdf("gra1.pdf", width = 16, height = 18)
wrap_plots(plots_list, ncol = 2, nrow = 4)
dev.off()
```

```{r}
library(ggplot2)
library(forcats)

rauc <- res2$rauc

df <- data.frame(
  variable = names(rauc),
  rauc = rauc
)

df$variable <- fct_reorder(df$variable, df$rauc, .desc = TRUE)

p <- ggplot(df, aes(x = variable, y = rauc)) +
  geom_col(fill = "lightblue",
           color = "black",
           width = 0.7) +
  labs(
    x = "Variables",
    y = "RAUC"
  ) +
  theme_minimal() +
  theme(
    axis.text.x = element_text(size = 12),
    axis.text.y = element_text(size = 12),
    axis.title = element_text(size = 14)
  ) +
  coord_flip()

p

ggsave("finald.pdf", plot = p, width = 8, height = 5)
```

```{r}
``` 

# Ejemplo 4.

```{r}

minmax <- function(x){
  (x - min(x)) / (max(x) - min(x))
}
rauc.valuesk <- function(datos, res, target){

  scale_minmax <- function(x){
    (x - min(x)) / (max(x) - min(x))
  }

  datos <- as.data.frame(lapply(datos, scale_minmax))

  library(pracma)
  library(ggplot2)
  library(patchwork)

  df <- res$results[[1]]$geom_indices

  df <- df[order(df$alpha), ]
  df <- df[!duplicated(df$alpha), ]

  vars <- "embedding"

  rauc_values <- numeric(1)
  names(rauc_values) <- vars

  plots <- list()

  make_step <- function(x, y){
    data.frame(
      x = rep(x, each = 2)[-1],
      y = rep(y, each = 2)[-length(y)*2 + 1]
    )
  }

  n <- nrow(datos)

  alpha <- c(0, df$alpha)
  phi   <- c(1, df$geom_corr)

  step_df <- make_step(alpha, phi)
  auc_phi <- trapz(step_df$x, step_df$y)

  csr <- exp(-n * pi * alpha^2)
  csr[1] <- 1

  alpha_max <- max(alpha)
  auc_csr <- (1 / (2 * sqrt(n))) * erf(sqrt(n * pi) * alpha_max)

  rauc <- auc_csr / auc_phi
  rauc_values[1] <- rauc

  csr_df <- data.frame(alpha = alpha, y = csr, ymin = 0)
  step_df$ymin <- 0

  p1 <- ggplot(datos, aes_string(x = names(datos)[1], y = target)) +
    geom_point(alpha = 0.6, color = "black") +
    labs(x = "PC1 / X", y = target) +
    theme_minimal()

  p2 <- ggplot() +
    geom_ribbon(data = step_df,
                aes(x = x, ymin = ymin, ymax = y),
                fill = "lightblue", alpha = 0.5) +
    geom_step(data = step_df,
              aes(x = x, y = y),
              color = "darkred", linewidth = 1) +
    geom_ribbon(data = csr_df,
                aes(x = alpha, ymin = ymin, ymax = y),
                fill = "blue", alpha = 0.2) +
    geom_line(data = csr_df,
              aes(x = alpha, y = y),
              color = "blue", linetype = "dashed", linewidth = 1) +
    labs(
      x = expression(alpha),
      y = expression(L(alpha)),
      title = "Geometric Embedding RAUC"
    ) +
    ylim(0, 1) +
    theme_minimal()

  plots[[1]] <- p1 + p2

  return(list(
    rauc = rauc_values,
    plots = plots
  ))
}
compute_alpha_shape.pca <- function(coords, alpha_value){

  library(sf)
  library(lwgeom)

  # 1. Convertir a sf
  pts <- st_as_sf(coords, coords = c("PC1", "PC2"))

  # 2. Triangulación de Delaunay
  tri <- st_triangulate(st_union(pts))

  # 🔥 FIX IMPORTANTE
  tri <- st_collection_extract(tri, "POLYGON")
  tri <- st_as_sf(tri)

  # 3. Líneas y segmentos
  lines <- st_cast(tri, "LINESTRING")
  lines_split <- st_split(lines, pts)

  # 4. max_length
  max_length <- sapply(lines_split, function(x){
    max(st_length(st_cast(st_sfc(x))))
  })

  # 5. Data frame de triángulos
  triangles <- st_sf(
    geometry = tri$geometry,
    max_length = as.numeric(max_length),
    alpha = as.numeric(max_length) / 2
  )

  # 6. Filtrado α-shape
  alpha_tri <- triangles[triangles$max_length <= 2 * alpha_value, ]

  # 7. Unión (solo para contorno)
  shape_union <- st_union(alpha_tri)

  return(list(
    shape = shape_union,
    triangles = triangles,
    alpha_tri = alpha_tri
  ))
}
plot_alpha_shape.pca <- function(coords, alpha_value){

  res <- compute_alpha_shape.pca(coords, alpha_value)

  ggplot() +

    # 🔷 Triangulación completa (gris)
    geom_sf(data = res$triangles,
            fill = NA,
            color = "gray80",
            linewidth = 0.3) +

    # 🔵 Triángulos del α-shape
    geom_sf(data = res$alpha_tri,
            fill = "lightblue",
            color = "blue",
            alpha = 0.5) +

    # 🔴 Contorno final
    geom_sf(data = res$shape,
            fill = NA,
            color = "darkblue",
            linewidth = 1.2) +

    # ⚫ Puntos
    geom_point(data = coords,
               aes(x = PC1, y = PC2),
               size = 1) +

labs(
  title = bquote(alpha == .(round(alpha_value, 3))),
  x = "PCA1",
  y = "PCA2"
)

    theme_minimal()
}
plot_multiple_alpha.pca <- function(coords, alpha_values){

  plots <- lapply(alpha_values, function(a){
    plot_alpha_shape(coords, a)
  })

  return(plots)
}
plot_alpha_shape.iris <- function(coords, alpha_value){

  shape <- compute_alpha_shape(coords, alpha_value)

  ggplot() +
    geom_sf(data = shape, fill = "lightblue", alpha = 0.3) +
    geom_point(data = coords,
               aes(x = PC1, y = PC2, color = Species),
               size = 1.8) +
    labs(
      title = paste("Alpha-shape (alpha =", round(alpha_value, 3), ")"),
      x = "UMAP1",
      y = "UMAP2"
    ) +
    theme_minimal()
}
compute_alpha_shape.umap <- function(coords, alpha_value){

  # 1. Convertir a objeto sf
  pts <- st_as_sf(coords, coords = c("UMAP1", "UMAP2"))

  # 2. Triangulación de Delaunay
  tri <- st_triangulate(st_union(pts))
  tri <- st_collection_extract(st_sfc(tri), "POLYGON")

  # 3. Convertir a líneas y dividir en segmentos
  lines <- st_cast(tri, "LINESTRING")
  lines_split <- st_split(lines, pts)

  # 4. Calcular longitud máxima por triángulo
  max_length <- sapply(lines_split, function(x){
    max(st_length(st_cast(st_sfc(x))))
  })

  # 5. Crear estructura tipo spatgeom
  triangles <- st_sf(
    geometry = tri,
    max_length = as.numeric(max_length),
    alpha = as.numeric(max_length) / 2
  )

  # 6. Filtrar triángulos (α-shape)
  alpha_tri <- triangles[triangles$max_length <= 2 * alpha_value, ]

  # 7. Unión geométrica
  shape_union <- st_union(alpha_tri)

  return(shape_union)
}
plot_alpha_shape.umap <- function(coords, alpha_value){
  shape <- compute_alpha_shape.umap(coords, alpha_value)
  ggplot() +
    geom_sf(data = shape, fill = "lightblue", alpha = 0.4) +
    geom_point(data = coords, aes(x = UMAP1, y = UMAP2), size = 1) +
    labs(x = "UMAP1",
      y = "UMAP2"
    ) +
    theme_minimal()}
rauc.valuesk2 <- function(datos, res, target){

  # 🔥 NO reescalar aquí (ya viene escalado)
  # y usar solo columnas numéricas
  datos_num <- datos[, sapply(datos, is.numeric)]

  library(pracma)
  library(ggplot2)
  library(patchwork)

  df <- res$results[[1]]$geom_indices

  df <- df[order(df$alpha), ]
  df <- df[!duplicated(df$alpha), ]

  vars <- "embedding"

  rauc_values <- numeric(1)
  names(rauc_values) <- vars

  plots <- list()

  make_step <- function(x, y){
    data.frame(
      x = rep(x, each = 2)[-1],
      y = rep(y, each = 2)[-length(y)*2 + 1]
    )
  }

  n <- nrow(datos_num)

  alpha <- c(0, df$alpha)
  phi   <- c(1, df$geom_corr)

  step_df <- make_step(alpha, phi)
  auc_phi <- trapz(step_df$x, step_df$y)

  # CSR
  csr <- exp(-n * pi * alpha^2)
  csr[1] <- 1

  alpha_max <- max(alpha)
  auc_csr <- (1 / (2 * sqrt(n))) * erf(sqrt(n * pi) * alpha_max)

  # RAUC
  rauc <- auc_csr / auc_phi
  rauc_values[1] <- rauc

  csr_df <- data.frame(alpha = alpha, y = csr, ymin = 0)
  step_df$ymin <- 0

  # 🔥 Scatter correcto (usar primera columna numérica)
  xvar <- names(datos_num)[1]

p1 <- ggplot(datos, aes(x = PC1, y = PC2)) +
  geom_point(alpha = 0.6, color = "black") +
  labs(x = "PC1", y = "PC2") +
  theme_minimal()

  # Curva RAUC
  p2 <- ggplot() +
    geom_ribbon(data = step_df,
                aes(x = x, ymin = ymin, ymax = y),
                fill = "lightblue", alpha = 0.5) +
    geom_step(data = step_df,
              aes(x = x, y = y),
              color = "darkred", linewidth = 1) +
    geom_ribbon(data = csr_df,
                aes(x = alpha, ymin = ymin, ymax = y),
                fill = "blue", alpha = 0.2) +
    geom_line(data = csr_df,
              aes(x = alpha, y = y),
              color = "blue", linetype = "dashed", linewidth = 1) +
    labs(
      x = expression(alpha),
      y = expression(L(alpha))
    ) +
    ylim(0, 1) +
    theme_minimal()

  plots[[1]] <- p1 + p2

  return(list(
    rauc = rauc_values,
    plots = plots
  ))
}

```

##pca dataset penguins

```{r}
library(FactoMineR)
library(factoextra)
data <- penguins
penguins_num <- penguins[, sapply(penguins, is.numeric)]
str(penguins_num)
head(penguins_num)
colSums(is.na(penguins_num))
penguins_num <- na.omit(penguins_num)
res.pca <- PCA(penguins_num, scale.unit = TRUE, graph = FALSE)
fviz_pca_ind(res.pca,
             geom = "point",
             label = "none")
coord <- as.data.frame(res.pca$ind$coord[, 1:2])
colnames(coord) <- c("PC1", "PC2")
coord <- as.data.frame(lapply(coord, minmax))
pred <- coords$PC2# Variable a predecir
res <- spatgeom(y = pred, x = coord$PC1, scale =F)
res2 <-rauc.valuesk(coord, res, pred)
res2$plots
plot_alpha_shape.pca(coords, alpha_value = 1)
```

##umap dataset penguins

```{r}
library(umap)
library(ggplot2)
data <- penguins
penguins_num <- penguins[, sapply(penguins, is.numeric)]
penguins_num <- na.omit(penguins_num)
umap_res <- umap(penguins_num)
coord <- as.data.frame(umap_res$layout)
colnames(coord) <- c("UMAP1", "UMAP2")
minmax <- function(x){
  (x - min(x)) / (max(x) - min(x))
}
coord <- as.data.frame(lapply(coord, minmax))

ggplot(coord, aes(x = UMAP1, y = UMAP2)) +
  geom_point() +
  theme_minimal()

pred <- coord$UMAP2   
res <- spatgeom(y = pred, x = coord$UMAP1, scale = FALSE)

res2 <- rauc.valuesk(coord, res, pred)

res2$plots

plot_alpha_shape.umap(coord, alpha_value = 0.2)
```


##pca dataset iris

```{r}
## =========================
## PCA DATASET IRIS
## =========================
library(FactoMineR)
library(factoextra)
library(ggplot2)

data(iris)

# Solo variables numéricas
iris_num <- iris[, sapply(iris, is.numeric)]

# PCA
res.pca <- PCA(iris_num, scale.unit = TRUE, graph = FALSE)

# Coordenadas
coord <- as.data.frame(res.pca$ind$coord[, 1:2])
colnames(coord) <- c("PC1", "PC2")

# Agregar especie
coord$Species <- iris$Species

# Min-Max (solo a las columnas numéricas)
minmax <- function(x){
  (x - min(x)) / (max(x) - min(x))
}

coord[, c("PC1","PC2")] <- lapply(coord[, c("PC1","PC2")], minmax)

# =========================
# VISUALIZACIÓN COLOREADA
# =========================
ggplot(coord, aes(x = PC1, y = PC2, color = Species)) +
  geom_point(size = 2) +
  theme_minimal() +
  labs(title = "PCA - Iris (coloreado por especie)")

# =========================
# PIPELINE GEOMÉTRICO
# =========================
pred <- coord$PC2

res <- spatgeom(y = pred, x = coord$PC1, scale = FALSE)

res1 <- rauc.valuesk2(coord, res, pred)

res1$plots

# α-shape (sin color interno, pero puntos sí)
plot_alpha_shape.iris(coord, alpha_value = 0)
gra1 <- plot_alpha_shape.iris(coord, alpha_value = 0.1)
plot_alpha_shape.iris(coord, alpha_value = 0.2)
plot_alpha_shape.iris(coord, alpha_value = 0.3)
plot_alpha_shape.iris(coord, max(res$results[[1]]$geom_indices$alpha))

```

##umap dataset iris

```{r}
## =========================
## UMAP DATASET IRIS
## =========================
library(umap)
library(ggplot2)

data(iris)

# =========================
# SOLO NUMÉRICAS
# =========================
iris_num <- iris[, sapply(iris, is.numeric)]

# =========================
# UMAP
# =========================
umap_res <- umap(iris_num)

coord <- as.data.frame(umap_res$layout)
colnames(coord) <- c("PC1", "PC2")   # 🔥 CLAVE: usar mismos nombres que PCA

# Agregar especie
coord$Species <- iris$Species

# =========================
# MIN-MAX
# =========================
minmax <- function(x){
  (x - min(x)) / (max(x) - min(x))
}

coord[, c("PC1","PC2")] <- lapply(coord[, c("PC1","PC2")], minmax)

# =========================
# VISUALIZACIÓN COLOREADA
# =========================
ggplot(coord, aes(x = PC1, y = PC2, color = Species)) +
  geom_point(size = 2) +
  theme_minimal() +
  labs(title = "UMAP - Iris (coloreado por especie)")

# =========================
# PIPELINE GEOMÉTRICO
# =========================
pred <- coord$PC2

res <- spatgeom(y = pred, x = coord$PC1, scale = FALSE)

res2 <- rauc.valuesk2(coord, res, pred)

res2$plots

# =========================
# α-shape (COLOREADO)
# =========================
gra2 <- plot_alpha_shape.iris(coord, alpha_value = 0.45)
```

```{r}
gra3 <-res1$plots[[1]]
gra4 <-res2$plots[[1]]
gra1
gra2
gra3
gra4

p <- (gra3 | gra4) /
     (gra1 | gra2)

pdf("spg.pdf", width = 12, height = 10)
print(p)
dev.off()
```

# Experimento 5

```{r}
library(umap)
library(ggplot2)
minmax <- function(x){
  (x - min(x)) / (max(x) - min(x))
}

data(iris)
iris_num <- iris[, sapply(iris, is.numeric)]


# 1. Pocos vecinos → estructura muy local
config1 <- umap.defaults
config1$metric <- "euclidean"
config1$n_neighbors <- 5
model1 <- umap(iris_num, config = config1)

# 2. Valor intermedio (default típico ~15)
config2 <- umap.defaults
config2$metric <- "euclidean"
config2$n_neighbors <- 15
model2 <- umap(iris_num, config = config2)

# 3. Muchos vecinos → estructura más global
config3 <- umap.defaults
config3$metric <- "euclidean"
config3$n_neighbors <- 50
model3 <- umap(iris_num, config = config3)


# 4. Pocos vecinos → estructura muy local
config4 <- umap.defaults
config4$metric <- "manhattan"
config4$n_neighbors <- 5
model4 <- umap(iris_num, config = config4)

# 5. Valor intermedio (default típico ~15)
config5 <- umap.defaults
config5$metric <- "manhattan"
config5$n_neighbors <- 15
model5 <- umap(iris_num, config = config5)

# 6. Muchos vecinos → estructura más global
config6 <- umap.defaults
config6$metric <- "manhattan"
config6$n_neighbors <- 50
model6 <- umap(iris_num, config = config6)

# 7. Pocos vecinos → estructura muy local
config7 <- umap.defaults
config7$metric <- "cosine"
config7$n_neighbors <- 5
model7 <- umap(iris_num, config = config7)

# 8. Valor intermedio (default típico ~15)
config8 <- umap.defaults
config8$metric <- "cosine"
config8$n_neighbors <- 15
model8 <- umap(iris_num, config = config8)

# 9. Muchos vecinos → estructura más global
config9 <- umap.defaults
config9$metric <- "cosine"
config9$n_neighbors <- 50
model9 <- umap(iris_num, config = config9)

coord1 <- as.data.frame(model1$layout)
colnames(coord1) <- c("PC1", "PC2")  
coord1$Species <- iris$Species
coord1[, c("PC1","PC2")] <- lapply(coord1[, c("PC1","PC2")], minmax)

coord2 <- as.data.frame(model2$layout)
colnames(coord2) <- c("PC1", "PC2")  
coord2$Species <- iris$Species
coord2[, c("PC1","PC2")] <- lapply(coord2[, c("PC1","PC2")], minmax)

coord3 <- as.data.frame(model3$layout)
colnames(coord3) <- c("PC1", "PC2")  
coord3$Species <- iris$Species
coord3[, c("PC1","PC2")] <- lapply(coord3[, c("PC1","PC2")], minmax)

coord4 <- as.data.frame(model4$layout)
colnames(coord4) <- c("PC1", "PC2")  
coord4$Species <- iris$Species
coord4[, c("PC1","PC2")] <- lapply(coord4[, c("PC1","PC2")], minmax)

coord5 <- as.data.frame(model5$layout)
colnames(coord5) <- c("PC1", "PC2")  
coord5$Species <- iris$Species
coord5[, c("PC1","PC2")] <- lapply(coord5[, c("PC1","PC2")], minmax)

coord6 <- as.data.frame(model6$layout)
colnames(coord6) <- c("PC1", "PC2")  
coord6$Species <- iris$Species
coord6[, c("PC1","PC2")] <- lapply(coord6[, c("PC1","PC2")], minmax)

coord7 <- as.data.frame(model7$layout)
colnames(coord7) <- c("PC1", "PC2")  
coord7$Species <- iris$Species
coord7[, c("PC1","PC2")] <- lapply(coord7[, c("PC1","PC2")], minmax)

coord8 <- as.data.frame(model8$layout)
colnames(coord8) <- c("PC1", "PC2")  
coord8$Species <- iris$Species
coord8[, c("PC1","PC2")] <- lapply(coord8[, c("PC1","PC2")], minmax)

coord9 <- as.data.frame(model9$layout)
colnames(coord9) <- c("PC1", "PC2")  
coord9$Species <- iris$Species
coord9[, c("PC1","PC2")] <- lapply(coord9[, c("PC1","PC2")], minmax)

coord1 <- select(coord1, -Species)

pred1 <- coord1$PC2
res1 <- spatgeom(y = pred1, x = coord1$PC1, scale = FALSE)
res11 <- rauc.valuesk2(coord1, res1, pred1)


pred2 <- coord2$PC2
res2 <- spatgeom(y = pred2, x = coord2$PC1, scale = FALSE)
res22 <- rauc.valuesk2(coord2, res2, pred2)

pred3 <- coord3$PC2
res3 <- spatgeom(y = pred3, x = coord3$PC1, scale = FALSE)
res33 <- rauc.valuesk2(coord3, res3, pred3)


pred4 <- coord4$PC2
res4 <- spatgeom(y = pred4, x = coord4$PC1, scale = FALSE)
res44 <- rauc.valuesk2(coord4, res4, pred4)


pred5 <- coord5$PC2
res5 <- spatgeom(y = pred5, x = coord5$PC1, scale = FALSE)
res55 <- rauc.valuesk2(coord5, res5, pred5)

pred6 <- coord6$PC2
res6 <- spatgeom(y = pred6, x = coord6$PC1, scale = FALSE)
res66 <- rauc.valuesk2(coord6, res6, pred6)


pred7 <- coord7$PC2
res7 <- spatgeom(y = pred7, x = coord7$PC1, scale = FALSE)
res77 <- rauc.valuesk2(coord7, res7, pred7)


pred8 <- coord8$PC2
res8 <- spatgeom(y = pred8, x = coord8$PC1, scale = FALSE)
res88 <- rauc.valuesk2(coord8, res8, pred8)


pred9 <- coord9$PC2
res9 <- spatgeom(y = pred9, x = coord9$PC1, scale = FALSE)
res99 <- rauc.valuesk2(coord9, res9, pred9)

a <- res11$rauc
b <- res22$rauc
c <- res33$rauc
d <- res44$rauc
e <- res55$rauc
f <- res66$rauc
g <- res77$rauc
h <- res88$rauc
i <- res99$rauc

raucs <- as.numeric(c(a,b,c,d,e,f,g,h,i))

```

```{r}
library(ggplot2)
library(forcats)

raucs <- c(
  0.11813561, 0.09497408, 0.07192010,
  0.09714691, 0.09849273, 0.08291263,
  0.11546484, 0.08943927, 0.08211893
)

df <- data.frame(
  variable = c(
    "Euclidean (5)",
    "Euclidean (15)",
    "Euclidean (50)",
    "Manhattan (5)",
    "Manhattan (15)",
    "Manhattan (50)",
    "Cosine (5)",
    "Cosine (15)",
    "Cosine (50)"
  ),
  rauc = raucs
)

# ordenar de mayor a menor (como tu ejemplo)
df$variable <- fct_reorder(df$variable, df$rauc, .desc = TRUE)

p <- ggplot(df, aes(x = variable, y = rauc)) +
  geom_col(fill = "lightblue",
           color = "black",
           width = 0.7) +
  coord_flip() +
  labs(
    x = "UMAP configurations (Metric, Neighbors)",
    y = "RAUC"
  ) +
  theme_minimal() +
  theme(
    axis.text.x = element_text(size = 12),
    axis.text.y = element_text(size = 12),
    axis.title = element_text(size = 14)
  )

p

ggsave("finald.pdf", plot = p, width = 8, height = 5)
``` 

```{r}
im1 <- res11$plots[[1]]
im2 <- res22$plots[[1]]
im3 <- res33$plots[[1]]
im4 <- res44$plots[[1]]
im5 <- res55$plots[[1]]
im6 <- res66$plots[[1]]
im7 <- res77$plots[[1]]
im8 <- res88$plots[[1]]
im9 <- res99$plots[[1]]

library(gridExtra)
library(grid)

library(patchwork)

p <- (im1 | im2 | im3) /
     (im4 | im5 | im6) /
     (im7 | im8 | im9)

ggsave("umd.pdf", p, width = 14, height = 10)

```


# YA ESTO SIRVE:

# Created functions

## scale.minmax

Hace una transformación de los datos para que estén en una escala entre $0$ y $1$.

```{r}
scale.minmax <- function(x){
  (x - min(x)) / (max(x) - min(x))
}

# Application

variable <- iris$Sepal.Length
summary(variable)

variable.minmax <- scale.minmax(variable)
summary(variable.minmax)
```

## spatgeom.minmax 

```{r}
spatgeom.minmax <- function(data, pred.name, pred.vector) {
  target <- rlang::ensym(pred.name)
  predictors <- data[, setdiff(names(data), rlang::as_string(target))]
  predictors.scale <- as.data.frame(lapply(predictors, scale.minmax))
  target.scale <- scale.minmax(pred.vector)
  index <- spatgeom(y = target.scale, x = predictors.scale, scale =F)
  return(list(
    curve = plot_curve(index, type = "curve"),
    derivative = plot_curve(index, type = "deriv"),
    results = index
  ))
}

# Application

data <- mtcars[, c("mpg", "disp", "hp", "wt")]
pred.vector <- data$mpg
result <- spatgeom.minmax(data, mpg, pred.vector)
result$curve
result$derivative
result$results$results[[1]]$geom_indices # Columnas: alpha y geom_corr
```

## eslf

```{r}
eslf<- function(data, pred.name, pred.vector) {
  target <- rlang::ensym(pred.name)
  predictors <- data[, setdiff(names(data), rlang::as_string(target))]
  vars <- names(predictors)
  index <- spatgeom.minmax(data, !!target, pred.vector)
  results <- index$results$results
  geom.indices <- lapply(results, function(x) x$geom_indices)
  names(geom.indices) <- vars
  
  resultados <- list()
  
  for (var in vars) {
    df <- geom.indices[[var]]
    df1 <- tibble::tibble(
      alpha  = df$alpha,
      geom = df$geom_corr
    )

    p <- ggplot2::ggplot(df1, ggplot2::aes(x = alpha)) +
      ggplot2::geom_step(ggplot2::aes(y = geom), 
                         color = "#B2182B", size = 1.2) +
      ggplot2::labs(
        x = expression(alpha),
        y = expression(f),
        title = paste(var)
      ) +
      ggplot2::theme_minimal(base_size = 13) +
      ggplot2::theme(
        plot.title = ggplot2::element_text(face = "bold", hjust = 0.5)
      )

    resultados[[var]] <- list(data = df1, plot = p)
  }

  return(list(var.results = resultados))
}

## Application

data <- mtcars[, c("mpg", "disp", "hp", "wt")]
pred.vector <- data$mpg
results <- eslf(data, mpg, pred.vector) 
results$var.results
```

```{r}
rauc.values <- function(datos, res, target){
  datos <- as.data.frame(
    lapply(datos, scale.minmax)
    )
  vars <- names(res$var.results)
  rauc_values <- numeric(length(vars))
  names(rauc_values) <- vars

  plots <- list()

  make_step <- function(x, y){
    data.frame(
      x = rep(x, each = 2)[-1],
      y = rep(y, each = 2)[-length(y)*2 + 1]
    )
  }

  n <- nrow(datos)

  for (var in vars){

    df <- res$var.results[[var]]$data
    df <- df[order(df$alpha), ]
    df <- df[!duplicated(df$alpha), ]

    alpha <- c(0, df$alpha)
    phi   <- c(1, df$geom)

    # curva data (step)
    step_df <- make_step(alpha, phi)
    auc_phi <- trapz(step_df$x, step_df$y)

    # CSR correcto
    csr <- exp(-n * pi * alpha^2)
    csr[1] <- 1

    #csr_step <- make_step(alpha, csr)
    #auc_csr <- trapz(csr_step$x, csr_step$y)
    
    alpha_max <- max(alpha)
    auc_csr <- (1 / (2 * sqrt(n))) * erf(sqrt(n * pi) * alpha_max)

    # 🔥 RAUC correcto
    rauc <- auc_csr / auc_phi 
    rauc_values[var] <- rauc

    csr_df <- data.frame(alpha = alpha, y = csr, ymin = 0)
    step_df$ymin <- 0

    # scatter
    p1 <- ggplot(datos, ggplot2::aes(x = .data[[var]], y = .data[[target]])) +
      geom_point(alpha = 0.6, color = "black") +
      labs(x = var, y = target) +
      theme_minimal()

    # curva + RAUC
    p2 <- ggplot() +
      geom_ribbon(data = step_df,
                  aes(x = x, ymin = ymin, ymax = y),
                  fill = "lightblue", alpha = 0.5) +
      geom_step(data = step_df,
                aes(x = x, y = y),
                color = "darkred", linewidth = 1) +
      geom_ribbon(data = csr_df,
                  aes(x = alpha, ymin = ymin, ymax = y),
                  fill = "blue", alpha = 0.2) +
      geom_line(data = csr_df,
                aes(x = alpha, y = y),
                color = "blue", linetype = "dashed", linewidth = 1) +
      labs(
        x = expression(alpha),
        y = expression(L(alpha)),
        title = var
      ) +
      ylim(0, 1) +
      theme_minimal()

    plots[[var]] <- p1 + p2
  }

  return(list(
    rauc = sort(rauc_values),
    plots = plots
  ))
}

# Application

results <- rauc.values(data, results, "mpg")
results$rauc
results$plots
```

# Ejemplo 1. Dataset Boston Houses.

```{r}
library(MASS)
data(Boston)
str(Boston)
colSums(is.na(Boston))
str(Boston)
library(MASS)
data(Boston)
Boston <- Boston[, !(names(Boston) %in% c("black", "chas", "rad"))]
train <- sample(x = 1:nrow(Boston), size = round(nrow(Boston) * (2/3)))
data.train <- Boston[train, ]
data.test <- Boston[-train, ]
dim(data.train)
```


```{r}
pred.vector <- data.train$medv # Variable a predecir
res <- eslf(data.train, medv, pred.vector)
res2 <- rauc.values(data.train, res, "medv")
res2$rauc
res2$plots
```

```{r}
library(patchwork)

plots_list <- res2$plots

pdf("oz.pdf", width = 10, height = 14)
wrap_plots(plots_list[1:10], ncol = 2, nrow = 5)
dev.off()
```

```{r}
library(ggplot2)

rauc <- res2$rauc

# Ordenar de menor a mayor
library(forcats)

df <- data.frame(
  variable = names(rauc),
  rauc = rauc
)

df$variable <- fct_reorder(df$variable, df$rauc, .desc = TRUE)

horizontal <- length(rauc) > 8

p <- ggplot(df, aes(x = variable, y = rauc)) +
  geom_bar(stat = "identity",
           fill = "lightblue",
           color = "black",
           width = 0.7) +
  labs(
    x = "Variables",
    y = "RAUC"
  ) +
  theme_minimal() +
  theme(
    axis.text.x = element_text(
      angle = ifelse(horizontal, 0, 90),
      vjust = 0.5,
      hjust = 1,
      size = 14
    ),
    axis.text.y = element_text(size = 14),
    axis.title = element_text(size = 16)
  )

if(horizontal){
  p <- p + coord_flip()
}

p

ggsave("zo.pdf", plot = p, width = 8, height = 6)
```

```{r}
# Combinaciones de 3 variables

library(randomForest)

set.seed(123)

# ---------------------------
# Min-Max scaling (solo train)
# ---------------------------
scale_minmax <- function(x, min_val, max_val) {
  (x - min_val) / (max_val - min_val)
}

mins <- sapply(data.train, min)
maxs <- sapply(data.train, max)

data.train <- as.data.frame(mapply(scale_minmax,
                                  data.train,
                                  mins,
                                  maxs,
                                  SIMPLIFY = FALSE))

data.test <- as.data.frame(mapply(scale_minmax,
                                 data.test,
                                 mins,
                                 maxs,
                                 SIMPLIFY = FALSE))

# ---------------------------
# Variables
# ---------------------------
vars_all <- c("crim", "rm", "lstat", "zn", "dis",
              "tax", "indus", "nox", "ptratio", "age")

# Generar combinaciones de 3
combs <- combn(vars_all, 3, simplify = FALSE)

results <- data.frame(
  Variables = character(),
  RMSE = numeric(),
  stringsAsFactors = FALSE
)

# ---------------------------
# Cross-validation
# ---------------------------
k_folds <- 5
folds <- sample(rep(1:k_folds, length.out = nrow(data.train)))

for (vars in combs) {
  
  fold_rmse <- c()
  
  for (f in 1:k_folds) {
    
    train <- data.train[folds != f, ]
    val   <- data.train[folds == f, ]
    
    rf <- randomForest(
      medv ~ .,
      data = train[, c("medv", vars)],
      ntree = 300
    )
    
    pred <- predict(rf, val[, vars, drop = FALSE])
    
    rmse <- sqrt(mean((val$medv - pred)^2))
    
    fold_rmse <- c(fold_rmse, rmse)
  }
  
  results <- rbind(results, data.frame(
    Variables = paste(vars, collapse = " + "),
    RMSE = mean(fold_rmse)
  ))
}

# Ordenar de menor a mayor RMSE
results <- results[order(results$RMSE), ]

results
```

```{r}
# Combinaciones de 3 variables

library(randomForest)

set.seed(123)

# ---------------------------
# Min-Max scaling (solo train)
# ---------------------------
scale_minmax <- function(x, min_val, max_val) {
  (x - min_val) / (max_val - min_val)
}

mins <- sapply(data.train, min)
maxs <- sapply(data.train, max)

data.train <- as.data.frame(mapply(scale_minmax,
                                  data.train,
                                  mins,
                                  maxs,
                                  SIMPLIFY = FALSE))

data.test <- as.data.frame(mapply(scale_minmax,
                                 data.test,
                                 mins,
                                 maxs,
                                 SIMPLIFY = FALSE))

# ---------------------------
# Variables
# ---------------------------
vars_all <- c("crim", "rm", "lstat", "zn", "dis",
              "tax", "indus", "nox", "ptratio", "age")

# Generar combinaciones de 3
combs <- combn(vars_all, 5, simplify = FALSE)

results <- data.frame(
  Variables = character(),
  RMSE = numeric(),
  stringsAsFactors = FALSE
)

# ---------------------------
# Cross-validation
# ---------------------------
k_folds <- 5
folds <- sample(rep(1:k_folds, length.out = nrow(data.train)))

for (vars in combs) {
  
  fold_rmse <- c()
  
  for (f in 1:k_folds) {
    
    train <- data.train[folds != f, ]
    val   <- data.train[folds == f, ]
    
    rf <- randomForest(
      medv ~ .,
      data = train[, c("medv", vars)],
      ntree = 300
    )
    
    pred <- predict(rf, val[, vars, drop = FALSE])
    
    rmse <- sqrt(mean((val$medv - pred)^2))
    
    fold_rmse <- c(fold_rmse, rmse)
  }
  
  results <- rbind(results, data.frame(
    Variables = paste(vars, collapse = " + "),
    RMSE = mean(fold_rmse)
  ))
}

# Ordenar de menor a mayor RMSE
results <- results[order(results$RMSE), ]

results
```


```{r}
library(randomForest)
library(utils)

set.seed(123)

X <- datos[, -1]
Y <- datos$Apps

p <- ncol(X)

results <- list()

for (k in 1:p) {
  
  combs <- combn(names(X), k, simplify = FALSE)
  
  best_rmse <- Inf
  best_vars <- NULL
  
  for (vars in combs) {
    
    folds <- sample(1:5, nrow(datos), replace = TRUE)
    
    fold_rmse <- c()
    
    for (f in 1:5) {
      
      train <- datos[folds != f, ]
      test  <- datos[folds == f, ]
      
      rf <- randomForest(
        Apps ~ .,
        data = train[, c("Apps", vars)],
        ntree = 300
      )
      
      pred <- predict(rf, test[, vars, drop = FALSE])
      
      fold_rmse <- c(fold_rmse,
                     sqrt(mean((test$Apps - pred)^2)))
    }
    
    avg_rmse <- mean(fold_rmse)
    
    if (avg_rmse < best_rmse) {
      best_rmse <- avg_rmse
      best_vars <- vars
    }
  }
  
  results[[k]] <- list(
    size = k,
    vars = best_vars,
    rmse = best_rmse
  )
}

results
```






